【裁判字號】    90,判,1905
【裁判日期】    901019
【裁判案由】    商標評定
【裁判全文】
最  高  行  政  法  院  判  決                    九十年度判字第一九○五號
    原      告  南綸工業有限公司
    代  表  人  甲○○
    訴訟代理人  乙○○
    被      告  經濟部智慧財產局（承受原經濟部中央標準局業務）
    代  表  人  陳明邦
右當事人間因商標評定事件，原告不服行政院中華民國八十九年一月十日台八十九訴
字第○○七二○號再訴願決定，提起行政訴訟。本院判決如左：
    主  文
原告之訴駁回。
訴訟費用由原告負擔。
    事  實
緣原告於八十三年十月二十二日以「DW KOYO KC」商標，指定使用於商品及服務分類
表第十二類之十字接頭、軸承商品申請註冊，經被告審查核准，列為註冊第七○二六
七九號商標。嗣關係人日商．光洋精工股份有限公司以系爭商標有違註冊時商標法第
三十七條第一項第七款及第十二款之規定，對之申請評定。被告以系爭註冊第七○二
六七九號「DW KOYO KC」商標圖樣之外文DW KOYO KC，其中DW、KC為無意義字，書列
於KOYO兩旁，且KOYO占較大比例位置，予人較深刻之印象，與據以評定之註冊第一五
九七八號「光洋KOYO」及第一八○○八五號「KOYO」商標圖樣均有相同之外文KOYO，
異時異地隔離觀察，難謂無使消費者聯想為同一系列商標產生混同誤認之虞，應屬近
似之商標。又外文KOYO係關係人外文名稱之特取部分及先使用於軸承、油封、農工機
械器具等商品之商標，除在日本、澳洲、加拿大、美國等世界多國註冊外，早自五十
二年起陸續在我國取得商標專用權，其所表彰之商品除於日本市場及透過歐洲、亞洲
等各地分公司、營業據點行銷外，亦印製中、日、英文版產品型錄加以宣傳，復進口
我國市場銷售，並分別於西元一九五九年、一九九四年為「日本商標大事典」、「日
本商標名鑑」所刊載，有原處分卷附關係人所檢送之各國註冊資料一覽表、商品型錄
、公司簡介、日本商標大事典、日本商標名鑑及商業發票等證據資料影本可稽，該商
標之信譽堪為我國相關業者及一般消費者所知悉。原告以DW KOYO KC作為其商標圖樣
申請註冊，復指定使用於十字接頭、軸承商品，難謂無以不公平競爭之目的襲用他人
已使用之商標申請註冊，並使一般商品購買者對其所表彰商品之來源或產製者發生混
淆誤認之虞，有違註冊時商標法第三十七條第一項第七款之規定，至是否尚有違反同
條項第十二款之規定，自無庸審究，乃評決系爭第七○二六七九號「DW KOYO KC」商
標之註冊應作為無效，發給中台評字第八七○四四一號商標評定書。原告不服，提起
訴願、再訴願，均遭駁回，遂提起本件行政訴訟。茲摘敘兩造訴辯意旨如次：
原告起訴意旨略謂：一、按『商標圖樣襲用他人之商標或標章有致公眾誤信之虞者』
不得申請註冊，固為商標法第三十七條第一項第七款所明定，惟其適用，係指以不公
平競爭之目的，非出於自創而抄襲他人已使用之商標或標章並有致公眾誤信之虞者；
倘申請註冊之商標圖樣中之一節外文係為大眾皆可取得專用之文字，且該因大眾皆可
取得專用之文字又與其它之文字組合構成一嶄新之商標形態，而脫離原有大眾皆可取
得專用之商標形態，自應屬出於『自創』而非屬『抄襲』他人已使用之商標或標章，
當無違反商標法第三十七條第一項第七款之規定。二、又按，『商標圖樣相同或近似
於他人同一商品或類似商品之註冊商標者』不得申請註冊，固為商標法第三十七條第
一項第十二款所規定，惟其適用，當以必須具備：1.申請註冊之商標其商標圖樣與他
人已註冊之商標之商標圖樣近似。2.申請註冊之商標其指定使用之商品與他人已註冊
之商標指定使用之商品為同一商品或類似商品。3.申請註冊之商標圖樣係與已註冊之
商標之商標圖樣相同或近似且指定使用同一商品或類似商品。三、查前已核准註冊之
商標，其商標圖樣中具有『KOYO』一節外文者，比比皆是，其中與關係人『KOYO』一
節外文完全相同之商標圖樣者有：
      註冊第三八○八九號            註冊第一四一二二○號
      註冊第一四一二二八號          註冊第一四三○七八號
      註冊第四九○一九二號          註冊第四九○一九三號
      註冊第四九八六八四號          註冊第五一九二○三號
      註冊第五六九八七二號          註冊第五七○○三七號
      註冊第五八四三七三號          註冊第六五五八○六號
      註冊第六五九八九四號          註冊第六六四八六七號
      註冊第六七○二七四號          註冊第六八五三九六號
      註冊第八○八七一九號          註冊第八一一七七三號
      註冊第八二八一三八號
而與原告具有『KOYO』一節外文之商標圖樣者有：
      註冊第四三九五○三號          註冊第二九四八五九號
      註冊第六九六四三二號          註冊第八○三四五七號
      註冊第六四一二九八號          註冊第八三五五二四號
      註冊第八五○一八一號          註冊第二一九五四○號
      註冊第四四三六六四號          註冊第六四一二三○號
      註冊第六四一二九七號
因此，『KOYO』一節外文當可視為一大眾皆可取得專用之外文文字，原告將該大眾皆
可取得專用之『KOYO』一節外文文字納入其本身所設計之商標圖樣中，使其成為一嶄
新之商標圖樣『DW KOYO KC』，進而構成一足以使具有普通知識經驗之一般商品購買
人，於購買時施以普通所用之注意即能辨別之商標形態；故何來『抄襲』？又何來『
襲用？原告於再訴願理由書中列舉二、三十件經被告核准註冊且與本案相似之註冊商
標皆不足以構成『抄襲』關係人『KOYO』之商標！亦不足以構成『襲用』關係人『KO
YO』之商標！唯獨原告嶄新之商標『DW KOYO KC』商標方足以構成『抄襲』關係人『
KOYO』之商標『襲用』關係人『KOYO』之商標令原告不服。又本案獲被告核准註冊取
得專用權迄今已四年餘，原告花了多少的人力、物力及財力始得將標示有『 DW KOYO
KC』商標圖樣之”十字接頭”商品推廣到東南亞及南美洲等國家，而獲東南亞及南美
洲等國家消費者對原告『DW KOYO KC』之”十字接頭”商品品質之肯定，進而向原告
採購『DW KOYO KC』之”十字接頭”商品。今被告撤銷本案之專用權，難令原告甘服
。四、又查，原告註冊第七○二六七九號『DW KOYO KC』商標，其商標圖樣之主要部
分並非如關係人所指稱般為『KOYO』，此可由原告實際標示於商品上之使用方式為『
DW KOYO KC』，而實際標示於商品之包裝盒上係為『DWKOYOKC』得到證實。是，原告
註冊第七○二六七九號商標之商標圖樣主要部分係為『DW KOYO KC』三節外文字母，
而非『KOYO』一節外文字母，故一商標圖樣之主要部分為『DW KOYO KC』，一商標圖
樣之主要部分為『KOYO』，兩者無論在外觀、名稱或觀念上皆無足以引起混同誤認之
虞。再者，原告申請註冊指定使用之”十字接頭”商品，其購買人皆非為一具有普通
知識經驗之一般商品購買人，而係須具專業知識及經驗之商品購買人，故其於購買時
所施以之普通所用之注意，當得以辨別『DW KOYO KC』與『KOYO』之差異，進而認定
何者為『DW KOYO KC』商標！何者為『KOYO』商標。兩者迴然有異，當無足以引起混
淆誤認之虞，應非屬相同或近似之商標。因此，本件無違反商標法第三十七條第一項
第十二款之情事。五、再查，原告註冊第七○二六七九號『DW KOYO KC』商標，其係
指定使用於現行商標法施行細則第四十九條第○一二類之「車輛用十字接頭」商品，
而關係人據以評定之註冊第一五九七八及一八○○八五號『KOYO』商標，則指定使用
於修正前商標法施行細則第三十八條第七項鎔鑄物類之「球軸承、滾子軸承、軸承支
持器、避免摩擦之各種軸承及其各部輾軸承、及其他應屬本類之一切商品」；以及修
正前商標法施行細則第二十七條第九十二類之「各種油封、農工機械器具、鍋爐、販
賣機及不屬別類之機械器具等及其他應屬本類之一切商品」，是知，前者為指定使用
於「車輛零件」，後者為指定使用於「鎔鑄物及農工機械器具」，兩者之消費市場及
消費對象皆迴然有別，無商標法第三十七條第一項第十二款之適用，更無違反商標法
第三十七條第一項第七款之情事。六、綜上所陳，被告及原決定機關所為之處分及決
定，顯屬違法不當，懇請判決將之一併撤銷，以維原告權益等語。
被告答辯意旨略謂：按商標圖樣襲用他人之商標或標章有致公眾誤信之虞者，不得申
請註冊，為本件系爭商標註冊時商標法第三十七條第一項第七款所明定。所謂「襲用
他人之商標或標章有致公眾誤信之虞」，係指商標本身相同或近似於他人之商標或標
章，有使一般消費者誤信其所表彰之商品來源或產銷主體而購買之虞而言。又本款之
適用係指以不公平競爭之目的，非出於自創而抄襲他人已使用之商標或標章申請註冊
有致公眾誤信之虞者；所襲用者不以著名商標或標章而使用於同一或類似商品為限，
復為商標法施行細則第三十一條所明定。查本件系爭註冊第七○二六七九號「DW KOY
O KC」商標圖樣係由單純之外文「DW KOYO KC 」所構成，其中DW,KC為無意義字，書
列於KOYO兩旁，而「KOYO」與據以評定之註冊第一五九七八號「光洋KOYO」、第一八
○○八五「KOYO」商標圖樣上之外文「KOYO」相同，異時異地隔離觀察，於外觀上，
難謂無使消費者產生混同誤認之虞，應屬近似之商標。次查該外文「KOYO」係本件關
係人公司英文名稱之特取部分，及先使用於軸承、油封、農工機械器具等商品之商標
，除在日本本國、澳洲、加拿大、美國等世界多國獲准註冊外，亦早自五十二年起陸
續在我國取得前述商標專用權，而其所表彰之商品除於日本本國市場及透過歐洲、亞
洲等各地分公司、營業據點行銷外，亦印製中、日、英文版產品型錄加以宣傳，復有
進口我國市場銷售，並分別於一九五九、一九九四年為「日本商標大事典」、「日本
商標名鑑」所刊載，凡此有關係人所檢送之各國註冊資料一覽表、商品型錄、公司簡
介、日本商標大事典、日本商標名鑑及商業發票等證據資料影本附卷可稽。從而，原
告以與之近似之「DW KOYO KC」作為本件商標圖樣申請註冊，復指定使用於與據以評
定商標之軸承、油封、農工機械器具等商品，具關聯性之十字接頭、軸承商品，則難
謂無以不公平競爭之目的襲用他人已使用之商標申請註冊，並有使一般商品購買者對
其所表彰商品之來源或產製主體發生混淆誤信之虞，自有首揭法條規定之適用。至原
告指稱系爭兩造商標，依一般社會通念及市場交易情形，應非屬類似商品無商標法第
三十七條第一項第十二款規定適用一節，經核本件係被告依商標法第三十七條第一項
第七款規定，評決系爭商標之註冊為無效，十二款部分自無庸審究，併予陳明。綜上
，原告之訴無理由，請駁回原告之訴等語。
    理  由
按商標圖樣襲用他人之商標或標章有致公眾誤信之虞者，不得申請註冊，為註冊時商
標法第三十七條第一項第七款所規定。又該款之適用，係指以不公平競爭之目的，非
出於自創而抄襲他人已使用之商標申請註冊並有致公眾誤信之虞者；所襲用者不以著
名商標或標章而使用於同一或類似商品為限，復為註冊時同法施行細則第三十一條所
規定。查系爭註冊第七○二六七九號「DW KOYO KC」商標圖樣（如附圖一），據以評
定之註冊第一五九七八號「光洋KOYO」及第一八○○八五號「KOYO」商標圖樣（如附
圖二），審諸系爭「DW KOYO KC 」商標圖樣之外文DW KOYO KC，其中 DW、KC為無意
義字，書列於KOYO兩旁，而KOYO與據以評定商標圖樣外文KOYO相同，異時異地隔離觀
察，不無使人混同誤認之虞。且關係人以「KOYO」商標使用於軸承、油封、農工機械
器具等商品，除在日本、澳洲、加拿大、美國等國註冊外，於五十二年起陸續在我國
取得商標專用權，其所表彰之商品於日本、歐洲及亞洲等國行銷，印製中、日、英文
版產品型錄加以宣傳，復進口我國市場銷售，並於西元一九五九年、一九九四年為「
日本商標大事典」、「日本商標名鑑」所刊載，有原處分卷附關係人所檢送之各國註
冊資料一覽表、商品型錄、公司簡介、日本商標大事典、日本商標名鑑及商業發票等
證據資料影本可稽，該商標所表彰商品之信譽難謂不為一般消費者所知悉，原告以近
似之DW KOYO KC作為系爭商標圖樣，指定使用於十字接頭、軸承商品申請註冊，即難
謂無以不公平競爭之目的襲用他人已使用之商標申請註冊，並有使一般消費者對其所
表彰商品之來源或產製者發生混淆誤認之虞，有違註冊時商標法第三十七條第一項第
七款之規定，至是否尚有違反同條項第十二款之規定，已無庸審究。乃評決系爭第七
○二六七九號「DW KOYO KC」商標之註冊應作為無效，發給中台評字第八七○四四一
號商標評定書。原告不服，循序提起行政訴訟，主張系爭商標圖樣之外文DW KOYO KC
與據以評定商標圖樣之外文「KOYO」，截然不同，且系爭商標與據以評定商標指定使
用之商品依一般社會通念及市場交易情形，非屬類似商品，無註冊時商標法第三十七
條第一項第七款及第十二款規定適用云云。但查系爭「DW KOYO KC」商標圖樣之外文
DW KOYO KC，其中DW、KC為無意義字，書列於KOYO兩旁，而KOYO與據以評定商標圖樣
外文Koyo相同，異時異地隔離觀察，不無使人混同誤認之虞。且關係人以「KOYO」商
標使用於軸承、油封、農工機械器具等商品，除在日本、澳洲、加拿大、美國等國註
冊外，於五十二年起陸續在我國取得商標專用權，其所表彰之商品於日本、歐洲、亞
洲等國行銷，印製中、日、英文版產品型錄加以宣傳，復進口我國市場銷售，並於西
元一九五九、一九九四年為「日本商標大事典」、「日本商標名鑑」所刊載，此有前
述各國註冊一覽表等資料足憑，該商標所表彰商品之信譽，難謂不為一般消費者所知
悉，原告以近似之DW KOYO KC作為系爭商標圖樣，指定使用於十字接頭、軸承商品申
請註冊，即難謂無以不公平競爭之目的襲用他人已使用之商標申請註冊，並有使一般
消費者對其所表彰商品之來源或產製者發生混淆誤認之虞。至所舉註冊第三八○八九
號、一四一二二○號．．．第四三九五○三號、二九四八五九號．．．．等「KOYO」
商標，因屬多案，自非本件所得審究。從而被告評決系爭第七○二六七九號「DW KOY
O KC」商標之註冊應作為無效，核無違誤。一再訴願決定，遞予維持，亦無不合。原
告起訴論旨，難謂有理，應予駁回。
據上論結，本件原告之訴為無理由，爰依行政訴訟法施行法第二條、行政訴訟法第九
十八條第三項前段，判決如主文。
中    華    民    國      九十      年      十        月     十九       日
                    最 高 行 政 法 院  第 三 庭
                                審 判 長 法  官      曾  隆  興
                                         法  官      吳  錦  龍
                                         法  官      徐  樹  海
                                         法  官      鄭  淑  貞
                                         法  官      林  家  惠
右  正  本  證  明  與  原  本  無  異
                                         法院書記官  陳  盛 信
中    華    民    國      九十      年      十        月    二十二      日


司法院資訊處製作；財團法人民間司法改革基金會備份。
